【裁判字號】    95,訴,1583
【裁判日期】    951115
【裁判案由】    毒品危害防制條例
【裁判全文】
臺灣彰化地方法院刑事判決              95年度訴字第1583號
公  訴  人  臺灣彰化地方法院檢察署檢察官
被      告  甲○○
                   （現另案在臺灣雲林第二監獄執行中）
上列被告因違反毒品危害防制條例案件，經檢察官提起公訴（95
年度毒偵字第2966、3026、3292號），被告於準備程序中就被訴
事實為有罪之陳述，經告以簡式審判之要旨，並聽取當事人之意
見後，本院合議庭裁定由受命法官獨任進行簡式審判程序，判決
如下：
    主  文
甲○○施用第一級毒品，累犯，處有期徒刑捌月；又施用第一級
毒品，累犯，處有期徒刑捌月；又施用第一級毒品，累犯，處有
期徒刑捌月，扣案之第一級毒品海洛因壹包（淨重零點玖柒公克
，空包裝重零點貳伍公克）沒收銷燬之，注射針筒壹支沒收。應
執行有期徒刑壹年拾月，扣案之第一級毒品海洛因壹包（淨重零
點玖柒公克，空包裝重零點貳伍公克）沒收銷燬之，注射針筒壹
支沒收。
    事  實
一、甲○○前因施用第一級毒品案件，經臺灣彰化地方法院檢察
    署檢察官聲請送強制戒治並提起公訴，強制戒治部分於民國
    92年11月6日執行完畢釋放，所涉刑案部分由本院以91年度
    訴字第804號判處有期徒刑1年確定，並於93年10月21日執行
    完畢。又因施用第二級毒品案件，經本院以94年度員簡字第
    193號判處有期徒刑3月確定，於95年3月5日執行完畢。另因
    施用毒品案件，經本院以94年度訴字第1996號判處應執行有
    期徒刑1年8月，被告不服提起上訴，再經臺灣高等法院臺中
    分院以95年度上訴字第630號駁回上訴確定（現執行中）。
    詎仍不知悔改，於前揭強制戒治執行完畢釋放後5年內，復
    分別基於施用第一級毒品海洛因之犯意，各於95年6月18日
    15時許、95年7月6日18時許、95年7月25日23時30分許，在
    其位於彰化縣埔心鄉○○村○○路18號、彰化縣員林鎮溝皂
    里溝皂巷6號等住處，以將海洛因摻入香煙或以針筒注射之
    方式，施用第1級毒品海洛因各1次。嗣於：（一）95年6月
    21日凌晨某時許，為警巡邏查獲，經其同意至警局接受尿液
    採驗，結果呈嗎啡陽性反應；（二）95年7月8日11時10分許
    ，在彰化縣員林鎮○○街157巷18號6樓內，為警執行搜索查
    獲，經其同意至警局接受尿液採驗，結果呈嗎啡陽性反應；
    （三）95年7月25日23時30分許，在彰化縣員林鎮溝皂里溝
    皂巷6號前，為警盤查查獲，並扣得其所有供施用之海洛因1
    包（淨重0.97公克，空包裝重0.25公克）及注射針筒1支，
    經採集其尿液送驗，結果呈嗎啡陽性反應，而查悉上情。
二、案經彰化縣警察局員林分局報告臺灣彰化地方法院檢察署檢
    察官偵查起訴。
    理  由
一、本件被告甲○○所犯係死刑、無期徒刑、最輕本刑為3年以
    上有期徒刑以外之罪，其於準備程序就前揭被訴事實為有罪
    之陳述，經受命法官告知簡式審判程序之旨，並聽取其與公
    訴人之意見後，本院認無不得或不宜改依簡式審判程序進行
    之處，爰依刑事訴訟法第273條之1第1項、第284條之1，裁
    定本案由受命法官獨任進行簡式審判程序，合先敘明。
二、訊據被告甲○○對於上揭事實坦承不諱，且其於95年6月21
    日、7月8日、7月25日為警採尿送驗結果，均呈嗎啡陽性反
    應，有彰化縣警察局員林分局委託檢驗尿液代號與真實姓名
    對照認證單3紙、詮昕科技股份有限公司濫用藥物尿液檢驗
    報告3紙附卷可憑，此外復有被告所有供施用之注射針筒1支
    扣案可佐，另扣得之白粉1包，經送法務部調查局鑑驗結果
    ，確含第一級第6項毒品海洛因成分（淨重0.97公克，空包
    裝重0.25公克），有該局95年8月15日調科壹字第140013209
    號鑑定通知書1紙在卷可稽，足徵被告之任意性自白與事實
    相符。又被告前因施用第一級毒品案件，經臺灣彰化地方法
    院檢察署檢察官聲請送強制戒治並提起公訴，強制戒治部分
    於92年11月6日執行完畢釋放，所涉刑案部分由本院以91年
    度訴字第804號判處有期徒刑1年確定，並於93年10月21日執
    行完畢等情，有臺灣彰化地方法院檢察署刑案資料查註紀錄
    表、臺灣高等法院被告全國前案紀錄表各1份在卷可考，是
    被告於強制戒治執行完畢釋放後，5年內再犯本件毒品危害
    防制條例第10條之罪，事證明確，其犯行均堪認定，應予依
    法論科。
三、查被告於95年6月18日施用第一級毒品海洛因1次，此一部分
    犯行後，刑法於94年2月2日修正公布，95年7月1日起施行，
    如附表所示之條文業經修正。按行為後法律有變更者，適用
    行為時之法律，但行為後之法律有利於行為人者，適用最有
    利於行為人之法律，修正後刑法第2條第1項定有明文。此條
    規定係規範行為後法律變更所生新舊法律比較適用之準據法
    ，本身尚無新舊法比較之問題，於新法施行後，應一律適用
    新法第2條第1項之規定，為「從舊從輕」之比較。再按本次
    法律變更，比較時應就罪刑有關之共犯、未遂犯、想像競合
    犯、牽連犯、連續犯、結合犯，以及累犯加重、自首減輕暨
    其他法定加減原因（如身分加減）與加減例等一切情形，綜
    其全部罪刑之結果而為比較；另修正刑法第51條第5款提高
    多數有期徒刑合併應執行之刑不得逾30年，新法施行後，應
    依新法第2條第1項之規定，適用最有利於行為人之法律。裁
    判確定前犯數罪，其中一罪在新法施行前者，亦同（最高法
    院95年5月23日95年度第8次刑庭會議決議參照），其比較理
    由及結果均詳如附表，先予敘明。
四、按海洛因係毒品危害防制條例所定之第一級毒品，不得非法
    施用。核被告所為，均係犯毒品危害防制條例第10條第1項
    之施用第一級毒品罪。其為供施用而持有第一級毒品之低度
    行為，應為施用之高度行為所吸收，不另論罪。被告所犯上
    開3次施用第一級毒品之罪，犯意各別，應予分論併罰。又
    起訴書雖記載被告於95年5月25日前案宣判後之某日起至95
    年7 月25日止接連施用第一級毒品海洛因犯行，然業經公訴
    人於本院審理中更正起訴事實為被告各於95年6月21日、7月
    8日、7月25日為警採尿前回溯96小時內之某時許，施用第一
    級毒品海洛因各1次，附此敘明。另公訴意旨認被告所為係
    集合犯，惟「集合犯」之態樣，係依一般社會通念，特定犯
    罪行為具有反覆實施之特性，而立法者於制定刑罰法律之初
    ，亦已認知該種行為類型之反覆性，有意藉由法條中客觀構
    成要件之行為要素，涵括上開具有反覆實施特性之數個犯罪
    行為，僅受一次刑法之評價；然施用毒品犯罪，或為零星偶
    一之施用，或尚未成癮，自難認立法者於制定刑罰法律之初
    ，已認知該種行為類型之反覆性，且有意藉由法條中客觀構
    成要件之行為要素，涵括上開具有反覆實施特性之數個犯罪
    行為。況被告上開3次施用海洛因之時間，均相距10餘日，
    且被告業於本院審理時供稱其於上開時間所施用之海洛因，
    都是當次購買等語明確（見本院卷95年11月1日審判筆錄第7
    頁），足見各該犯行間，明顯可分而具有獨立性，基此，本
    件被告多次施用毒品犯罪之行為，尚無論以「集合犯」之餘
    地，併予敘明。又被告前因施用第一級毒品案件，經臺灣彰
    化地方法院檢察署檢察官聲請送強制戒治並提起公訴，強制
    戒治部分於92年11月6日執行完畢釋放，所涉刑案部分由本
    院以91年度訴字第804號判處有期徒刑1年確定，並於93年10
    月21日執行完畢。又因施用第二級毒品案件，經本院以94年
    度員簡字第193號判處有期徒刑3月確定，於95年3月5日執行
    完畢，有臺灣彰化地方法院檢察署刑案資料查註紀錄表、臺
    灣高等法院被告全國前案紀錄表各1份在卷可考，其於5年以
    內故意再犯本件上開有期徒刑以上之3罪，均為累犯，應分
    別依修正前刑法第47條、修正後刑法第47條第1項之規定，
    各加重其刑。爰審酌被告素行不佳，且本次遭查獲次數亦達
    3次之多，顯見其戒除毒癮之意志薄弱，然施用毒品究屬戕
    害自身健康之犯罪，被告施用毒品尚未造成他人明顯之危害
    ，且犯後坦承犯行，態度尚屬良好，並兼衡被告犯罪之動機
    、目的、手段、生活狀況及智識程度等一切情狀，分別量處
    如主文所示之刑，並依修正前之刑法第51條第5款之規定定
    其應執行之刑，以示懲儆。扣案之海洛因1包（含與第一級
    毒品無從析離之包裝袋，淨重0.97公克，空包裝重0.25公克
    ），係毒品危害防制條例第2條第2項第1款所定之第一級毒
    品，應依同條例第18條第1項前段規定，予以宣告沒收銷燬
    之。扣案之注射針筒1支，為被告所有供上開犯罪所用之物
    ，業據被告供承在卷，應依刑法第38條第1項第2款之規定，
    宣告沒收。
五、另臺灣彰化地方法院檢察署95年度毒偵字第4235號併辦意旨
    略以：被告於95年9月24日20時許，在其彰化縣員林鎮溝皂
    里溝皂巷6號之住處，以針筒注射方式，施用第一級毒品海
    洛因1次，嗣於95年9月27日11時許，為警在上址前查獲，並
    扣得注射針筒1支，且經警採尿送驗結果呈嗎啡陽性反應，
    因認被告涉有施用第一級毒品海洛因之犯行，且被告此部分
    犯行與前揭論罪科刑業經起訴之施用第一級毒品犯行間，屬
    於包括一罪之集合犯，應移送本院併案審理等語。惟按刑法
    第56條連續犯之規定業於94年1月7日修正公布刪除，並於95
    年7月1日施行，而依新法對於上開反覆實施犯罪模式之對應
    處置，除合於「接續犯」或「包括一罪」之情形外，則僅能
    依數罪併罰之規定個別處斷。而依最高法院86年台上字第
    3295號判例意旨，數行為於同時同地或密切接近之時地實施
    ，侵害同一之法益，各行為之獨立性極為薄弱，依一般社會
    健全觀念，在時間差距上，難以強行分開，在刑法評價上，
    以視為數個舉動之接續施行，合為包括之一行為予以評價，
    較為合理，方屬接續犯之範疇，足見「接續犯」之成立，係
    以時、空密接性為前提要件，即透過對於同一法益之同種類
    侵害行為繼續不間斷之實行，業已稀釋個別行為之獨立性，
    致使刑法評價時將之視為單一、整體之犯罪行為，以符合社
    會一般人對於行為概念之認知，並與行為人之犯罪目的相互
    結合；至於學理上「包括一罪」概念中，與施用毒品之犯罪
    型態較有關聯者，應屬上述「集合犯」之態樣，然海洛因屬
    中樞神經抑制劑，使用者固會對其產生生理及心理之依賴性
    ，惟施用者是否因而對海洛因習慣成癮，仍應視施用者之施
    用劑量、施用頻率及個人耐藥性等因素而定。觀乎被告於本
    院審理中自承：其每次為警查獲後，有想要戒除等語（見95
    年11月1日審判筆錄第8頁），依照被告上開供述，其施用海
    洛因是否業已習慣成癮，顯有疑義，且查本案被告各次施用
    海洛因之時間，與併案部分相距數月，其間亦無任何證據足
    資證明被告有接續施用海洛因之情形，上開移送併案施用海
    洛因之犯行與經起訴論罪部分之犯行間，明顯可分而具有獨
    立性，自核與前揭最高法院86年台上字第3295號判例所稱「
    數行為於同時同地或密切接近之時地實施」之特性並不相符
    ，已難認合於「接續犯」之前提要件，且亦不能依「集合犯
    」逕將被告上開施用海洛因之犯行論以「包括一罪」。準此
    ，檢察官移送併案審理部分之被告所為，既應依新法處斷，
    而其該次施用海洛因之犯行亦應評價為獨立行為，自當論以
    數罪而分論處罰，本院無從併予審究，是此部分應退由檢察
    官另行處理。
據上論斷，應依刑事訴訟法第273條之1第1項、第299條第1項前
段，毒品危害防制條例第10條第1項、第18條第1項前段，刑法第
11條、第2條第1項前段、修正前刑法第47條、刑法第47條第1項
、修正前刑法第51條第5款、刑法第38條第1項第2款，判決如主
文。
本案經檢察官郭玄義到庭執行職務。
中    華    民    國    95    年    11    月    15    日
                  刑事第二庭    法  官  尚安雅
以上正本證明與原本無異。
如不服本判決，應於送達後10日內向本院提出上訴狀（須附繕本
）。
中    華    民    國    95    年    11    月    16    日
                                書記官  廖建興
附錄本案判決論罪科刑法條全文：
毒品危害防制條例第10條
施用第一級毒品者，處 6 月以上 5 年以下有期徒刑。
施用第二級毒品者，處 3 年以下有期徒刑。
附表：
┌──┬───────┬───────┬───────┬────┬────┬──────┐
│刑法│  舊法規定    │   新法規定   │   比較理由   │比較依據│比較結果│備考        │
│條號│              │              │              │        │何者對行│            │
│    │              │              │              │        │為人有利│            │
├──┼───────┼───────┼───────┼────┼────┼──────┤
│47  │受有期徒刑之執│受徒刑之執行完│1.舊法於徒刑執│刑法第2 │因本案被│            │
│    │行完畢，或受無│畢，或一部之執│  行完畢或一部│條第1項 │告於95年│            │
│    │期徒刑或有期徒│行而赦免後，5 │  之執行而赦免│前段    │6月18日 │            │
│    │刑一部之執行而│年以內故意再犯│  後，5 年內故│        │部分之犯│            │
│    │赦免後，5年以 │有期徒刑以上之│  意或過失再犯│        │行，再犯│            │
│    │內再犯有期徒刑│罪者，為累犯，│  有期徒刑以上│        │者為故意│            │
│    │以上之罪者，為│加重本刑至二分│  之罪者，均為│        │犯罪，新│            │
│    │累犯，加重本刑│之一（第47第1 │  累犯；新法則│        │舊法規定│            │
│    │至二分之一。  │項）。        │  僅於故意犯罪│        │並無何不│            │
│    │              │              │  ，始構成累犯│        │同，新法│            │
│    │              │              │  。          │        │並無較有│            │
│    │              │              │2.然如再犯者係│        │利於被告│            │
│    │              │              │  故意犯罪，新│        │，應適用│            │
│    │              │              │  舊法規定並無│        │修正前行│            │
│    │              │              │  何不同，新法│        │為時之舊│            │
│    │              │              │  並無較有利於│        │法。    │            │
│    │              │              │  被告，應適用│        │        │            │
│    │              │              │  修正前行為時│        │        │            │
│    │              │              │  之舊法。    │        │        │            │
│    │              │              │              │        │        │            │
├──┼───────┼───────┼───────┼────┼────┼──────┤
│51│宣告多數有期徒│宣告多數有期徒│新法為兼顧數罪│刑法第2 │舊法    │            │
│    │刑者，於各刑中│刑者，於各刑中│併罰及單純數罪│條第1項 │        │            │
│    │之最長期以上，│之最長期以上，│之區別，及刑罰│前段    │        │            │
│    │各刑合併之刑期│各刑合併之刑期│衡平原則，乃對│        │        │            │
│    │以下，定其刑期│以下，定其刑期│於有期徒刑合併│        │        │            │
│    │。但不得逾20年│。但不得逾30年│定應執行刑之上│        │        │            │
│    │。            │。            │限予以提高至30│        │        │            │
│    │              │              │年，與舊法上限│        │        │            │
│    │              │              │20年相比較，被│        │        │            │
│    │              │              │告行為後之新法│        │        │            │
│    │              │              │顯不利於被告，│        │        │            │
│    │              │              │自應適用行為時│        │        │            │
│    │              │              │之舊法。      │        │        │            │
├──┴───┬───┼───────┴───────┴────┴────┴──────┤
│整體比較結果│  舊法│1.因本案被告於95年6月18日施用毒品海洛因之犯行部分，所再犯者為故 │
│            │      │  意犯罪，依上揭說明，不生新舊法比較之問題，應逕適用修正前刑法第│
│            │      │  47條。                                                        │
│            │      │2.被告於本案裁判確定前犯數罪，其中一罪（即95年6月18日施用毒品海 │
│            │      │  洛因之犯行部分）係在新法施行前者，因修正刑法第51條第5款對於有 │
│            │      │  期徒刑合併定應執行刑之上限提高至30年，與修正前刑法第51條第5款 │
│            │      │  之有期徒刑合併定應執行刑之上限20年相比較，被告行為後之新法顯不│
│            │      │  利於被告，依刑法第2條第1項前段，自應適用行為時之舊法。        │
│            │      │3.被告行為後之法律已有變更，經綜合比較結果，適用舊法應對被告並無│
│            │      │  不利，是應依刑法第2 條第1 項前段規定適用舊法。                │
│            │      │                                                                │
└──────┴───┴────────────────────────────────┘


司法院資訊處製作；財團法人民間司法改革基金會備份。
